【裁判字號】    89,簡上,309
【裁判日期】    900927
【裁判案由】    給付票款
【裁判全文】
臺灣臺北地方法院民事判決  八十九年度簡上字第三○九號
    上  訴  人  第一商業銀行股份有限公司
    法定代理人  丙○○
    訴訟代理人  戊○○
                己○○
    被上訴人    乙○○
    法定代理人  丁○○
    法定代理人  甲○○
右當事人間給付票款事件，上訴人對於中華民國八十九年三月二十日本院臺北簡易庭
八十九年度北簡字第一二三八號第一審判決提起上訴，本院判決如左：
    主      文
原判決廢棄。
右廢棄部分，被上訴人應連帶給付原告新臺幣玖拾伍萬陸仟伍佰柒拾元及自民國八十
八年十一月十八日起至清償日止，按年息百分之六計算之利息。
第一、二審訴訟費用由被上訴人連帶負擔。
本判決第二項得假執行。
    事      實
甲、上訴人方面：
壹、聲明：
    如主文所示。
貳、陳述：
    除與原審判決書所載者相同茲予引用外，補稱：
一、被上訴人菁英國際電腦科技有限公司（以下簡稱菁英公司）於民國八十八年八月
    十三日檢附以被上訴人門田國際股份有限公司（以下簡稱門田公司）為買受人之
    統一發票及被上訴人乙○○簽發，經門田公司、菁英公司背書之系爭支票向上訴
    人借款，並出具承諾書承諾菁英公司提供該公司在上訴人銀行開立之第二七一五
    三號「貸款備償專戶」所收款項，作為該公司對上訴人債務之擔保，同時授權上
    訴人得逕行轉帳抵償各該債務之本息，且非經上訴人同意，被上訴人菁英公司不
    得動用該項存款，由此可證，被上訴人菁英公司係因向上訴人借款，而將系爭支
    票背書轉讓予上訴人，兩造非託收關係。
二、被上訴人門田公司背書之印鑑章與該公司變更登記事項卡登記之印鑑相同。
、證據：
    除援用原審之立證方法外，補提：
一、統一發票。
二、票據明細表。
三、承諾書。
乙、被上訴人方面：
Ａ、被上訴人乙○○、菁英公司部分：
    被上訴人乙○○、菁英公司未於言詞辯論期日到場，亦未提出書狀作何聲明或陳
    述。
Ｂ、被上訴人門田公司部分：
壹、聲明：駁回上訴。
貳、陳述：
    除與原審判決書所載者相同茲予引用外，補稱：
    系爭支票背面鈐蓋之門田公司印章固屬真正，惟並未蓋用門田公司法定代理人之
    印章，上開印章實係被上訴人乙○○盜蓋的，門田公司自不負背書人之責任。
、證據：
    援用原審之立證方法。
    理      由
甲、程序方面：
一、本件上訴人之法定代理人已於八十九年一月十七日變更為丙○○，有上訴人公司
    八十九年一月十七日（八九）一人一字第００四七六號函在卷可稽，其聲明承受
    訴訟，核無不合，應予准許。
二、本件被上訴人乙○○、菁英公司未於言詞辯論期日到場，核無民事訴訟法第三百
    八十五條所列各款之情形，爰依上訴人聲請，由其一造辯論而為判決。
貳、實體方面：
一、上訴人起訴主張：其執有被上訴人乙○○簽發，經被上訴人門田公司、菁英公司
    背書，發票日：八十八年十一月十八日，金額：新臺幣（下同）九十五萬六千五
    百七十元之支票一紙，詎屆期經為付款之提示竟遭退票，追索無效，爰依票據法
    律關係提起本件訴訟，請求被上訴人連帶給付票款等語。
二、被上訴人門田公司則以：系爭支票背面鈐蓋之門田公司印章固屬真正，惟並未蓋
    用門田公司法定代理人之印章，上開印章實係被上訴人乙○○盜蓋的，門田公司
    自不負背書人之責任，上訴人請求被上訴人門田公司給付票款，並無理由等語資
    為抗辯。
三、上訴人主張其執有被上訴人乙○○簽發，經被上訴人門田公司、菁英公司背書，
    發票日：八十八年十一月十八日，金額：九十五萬六千五百七十元之支票一紙，
    詎屆期經為付款之提示竟遭退票，追索無效之事實，已據其提出支票、退票理由
    單等件為證，且為被上訴人門田公司所不爭，被上訴人乙○○、菁英公司既未於
    言詞辯論期日到場爭執，復未提出任何書狀以供本院斟酌，原告此部分主張應堪
    信為真實。
四、又上訴人主張被上訴人門田公司應負系爭支票背書人之責任，則為被上訴人門田
    公司所否認，並抗辯：系爭支票背面並未蓋用門田公司法定代理人之印章，上開
    印章實係被上訴人乙○○盜蓋的，門田公司自不負背書人之責任等語。惟按支票
    之背書人如係法人，其背書只加蓋法人印章即可，無庸另行加蓋法定代理人私章
    。另當事人之印章如係真正，而該當事人否認係其本人所蓋或其有授權他人代蓋
    時，應由其負舉證責任（最高法院五十五年臺上字第二０二七號、八十八年臺上
    字第二０八七號判決意旨參照）。本件支票背面並未加蓋門田公司法定代理人之
    印章，固為兩造所不爭，惟系爭支票背面既已鈐蓋被上訴人門田公司之印章，且
    被上訴人門田公司就系爭支票背面所蓋門田公司之印章係屬真正，復不加爭執，
    此外，被上訴人門田公司就上開印章非該公司法定代理人蓋用之事實，又未能舉
    證以實其說，揆諸前揭判決意旨諭示，被上訴人門田公司自應負票據法上背書人
    之責任。
五、另按借款人執應收客票向銀行貸款，其真意乃借款人與銀行約定將融資客票以讓
    與擔保方式即依背書轉讓予銀行以供擔保，俟票據屆期時，再由銀行以執票人身
    分提示領取票款抵償債務，惟銀行如每有收取客票票款即逐筆歸還借款人所貸款
    項，其手續甚為費時，故銀行之實務處理上通常均以借款人名義開立一貸款備償
    專戶，將收妥之票款存入該帳戶，俟款項達到一定金額或經過一定時間後轉帳償
    還放款，其目的在節省記帳及計算之手續，亦即該貸款備償專戶係專為抵償借款
    人之債務，戶名雖為借款人，但實為銀行處理不同客戶帳務方便獨立設立之帳戶
    ，而非借款人之存款帳戶，客戶對該帳戶並無自由處分權，是以，銀行於支票背
    面註明備償專戶之帳號提示各該客票時，仍係以本身為執票人之地位提示付款，
    並非以客戶名義請求付款，銀行即為各該客票之執票人，此與客戶將票據存入一
    般支票存款帳戶，委託銀行以客戶名義向付款人為付款之提示，尚有不同。
六、經查系爭支票係被上訴人菁英公司持以向上訴人辦理客票借貸之用，上開支票於
    被上訴人貸款之際即同時交付上訴人存入菁英公司設於上訴人銀行第０二七一五
    三號「貸款備償專戶」，菁英公司並出具承諾書承諾提供上開「貸款備償專戶」
    所收款項，作為該公司對上訴人債務之擔保，同時授權上訴人得逕行轉帳抵償各
    該債務之本息，且非經上訴人同意，菁英公司不得動用該項存款，有票據明細表
    、承諾書等在卷可憑，顯見菁英公司交付系爭支票之真意在於將融資客票以讓與
    擔保方式即依背書轉讓予上訴人以供擔保，俟系爭支票屆期時，再由上訴人以執
    票人身分提示領取票款抵償債務，而非委託上訴人代為向付款人為付款之提示，
    依前所述，應認系爭支票之執票人係上訴人，而非被上訴人菁英公司，上訴人主
    張其因被上訴人菁英公司背書轉讓而取得被上訴人乙○○簽發，經被上訴人門田
    公司背書之系爭支票，依法得對被上訴人行使票據權利，自為可採。
七、綜上所述，上訴人既因被上訴人菁英公司背書轉讓而取得被上訴人乙○○簽發，
    經被上訴人門田公司背書之系爭支票，則被上訴人依據票據之法律關係，起訴請
    求上訴人連帶給付票款九十五萬六千五百七十元，及自支票發票日即八十八年十
    一月十八日起至清償日止，按年息百分之六計算之利息，為有理由，應予准許。
    原審為上訴人敗訴之判決，尚有未洽。上訴意旨指摘原判決不當，求予廢棄改判
    ，為有理由。爰由本院予以廢棄改判如主文第二項所示。又本件係命清償票據上
    債務之判決，依民事訴訟法第三百八十九條第一項第四款規定，應依職權宣告假
    執行，爰依職權宣告之。
八、本案事證已臻明確，兩造其餘主張陳述及所提之證據，於本件判決結果均不生影
    響，爰不另一一論述，附此敘明。
九、據上論結，本件上訴為無理由，依民事訴訟法第四百三十六條之一第三項、第四
    百五十條第一項、第八十五條第二項、第四百六十三條、第三百八十五條第一項
    前段、第三百八十九條第一項第四款，判決如主文。
中      華      民      國    九十      年      九      月    二十七    日
                              民事第六庭審判長法官  鄭純惠
                                              法官  胡宗淦
                                              法官  陳秀貞
右為正本係照原本作成
本判決不得上訴
中      華      民      國    九十      年      十      月      二      日
~B法院書記官  林秀妙


司法院資訊處製作；財團法人民間司法改革基金會備份。
